【裁判字號】    90,上易,3382
【裁判日期】    901204
【裁判案由】    違反稅捐稽徵法等
【裁判全文】
臺灣高等法院刑事判決                            九十年度上易字第三三八二號
    上  訴  人  臺灣板橋地方法院檢察署檢察官
    被      告  甲○○
右上訴人因被告違反商業會計法等案件，不服臺灣板橋地方法院八十九年度訴字第一
六七五號，中華民國九十年一月十八日第一審判決（起訴案號：臺灣板橋地方法院檢
察署八十九年度偵字第七三○八號），提起上訴，本院判決如左：
    主  文
上訴駁回。
    理  由
一、公訴意旨略以：被告甲○○明知顧志國（另行審結）在臺北縣板橋市○○街六十
    一號四樓一○○八室設立國蓉貿易有限公司、志祥貿易有限公司（以下簡稱志祥
    公司）、娣娣有限公司，以詐術逃漏稅捐，乃基於幫助逃漏稅之概念犯意，同意
    擔任志祥公司名義負責人。該公司實際負責人顧志國係從事業務之人、納稅義務
    人兼商業負責人，志祥公司八十五年度進口貨物金額為新台幣（下同）二億一千
    二百六十八萬零八百十三元，其中借牌予梁啟發（另案審理）進口貨物金額八千
    六百三十三萬三千九百五十五元，自行進口貨物金額一億二千六百三十四萬六千
    八百五十八元，顧志國竟開立不實統一發票，在志祥公司帳上虛偽記載，持以向
    稅捐單位申報銷項總額為二千三百零一萬五千五百七十七元，短開統一發票金額
    計一億零三百三十三萬一千二百八十一元。志祥公司八十六年度進口貨物金額為
    三億六千四百六十六萬五千四百零六元，其中借牌予梁啟發進口貨物金額二千四
    百七十一萬三千六百七十八元，借牌予邱國泰（另案審理）進口貨物金額五百零
    八萬九千六百七十九元，自行進口貨物金額三億三千四百八十六萬二千零四十九
    元，顧志國復開立不實統一發票，並在公司帳上虛偽記載，持以向稅捐單位申報
    銷項總額為四千七百三十七萬四千三百十七元，短開統一發票金額計二億八千七
    百四十八萬七千七百三十三元，以此詐術逃漏營業稅、營利事業所得稅。甲○○
    以同意擔任志祥公司負責人方式，幫助顧志國逃漏營業稅、營利事業所得稅，足
    以生損害於公眾之權益及稅捐稽徵機關對於稅捐稽徵之正確性，因認被告甲○○
    涉有稅捐稽徵法第四十三條第一項之幫助以詐術逃漏稅捐罪嫌。
二、訊之被告甲○○堅決否認有幫助他人逃漏稅捐之犯行，辯稱：其與顧志國並不相
    識，亦未應允擔任志祥公司名義上負責人；其國民身分證於八十四年間遺失，前
    曾因遭人以遺失、變造之國民身分證冒名登記為海風實業有限公司之負責人，經
    判決無罪確定，本件應係他人冒用其名義，並無幫助他人逃漏稅捐之行為等語。
三、經查：
（一）按犯罪事實應依證據認定之，無證據不得推定其犯罪事實，刑事訴訟法第一百
      五十四條定有明文。是以，事實之認定，應憑證據，如未能發現相當證據，或
      證據不足以證明，自不能以推測或擬制之方法，以為裁判基礎；又所謂認定犯
      罪事實之證據，係指足以認定被告確有犯罪行為之積極證據而言，該項證據自
      須適合於被告犯罪事實之認定，始得採為斷罪資料（最高法院二十九年上字第
      三一０五號、四十年度台上字第八十六號判例意旨參照）。
（二）志祥公司名義負責人雖登載為被告甲○○，有志祥公司之變更登記事項卡在卷
      可稽。然經原審法院傳訊志祥公司實際負責人顧志國，明確證稱：我不認識在
      庭之甲○○，於辦理志祥公司負責人變更登記時，係由翁茂福者提供甲○○之
      國民身分證影本及印章交付辦理，該國民身分證上之相片是否係在庭被告甲○
      ○，沒有印象等語（見原審法院八十九年十一月十四日、同年十二月十二日訊
      問筆錄）。足證被告與顧志國並不相識，亦未親自提供其國民身分證予顧志國
      用以變更登記為志祥公司之負責人。
（三）被告於八十七年間，因另遭人冒用名義，持經變造國民身分證，登記為設於臺
      北縣中和市○○路四十四號海風實業有限公司之負責人，嗣因該公司積欠貨款
      ，涉嫌詐欺，由臺灣板橋地方法院檢察署提起公訴，經法院查明遭人冒名，判
      決無罪確定在案，有原審法院八十八年八月五日，八十八年度易字第三九八號
      刑事判決，及經變造之甲○○國民身分證影本附卷可按，益徵被告所辯，應屬
      有徵。
（四）綜上所述，被告與志祥公司實際負責人顧志國並不相識，亦未提供國民身分證
      予顧志國用以登記為該公司之名義上負責人，應係其身分證遺失遭人變造冒用
      。此外，復查無其他積極證據足以證被告有檢察官所訴之犯行。
四、原審認不能證明被告犯罪，為其無罪之諭知，於法並無不合。檢察官上訴意旨，
    仍指被告犯罪，核無理由，應予駁回。
五、據上論斷，應依刑事訴訟法第三百六十八條，判決如主文。
本案經檢察官柯麗鈴到庭執行職務。
中      華      民      國    九十      年    十二      月     四       日
                            臺灣高等法院刑事第五庭
                                審判長法  官  曾  德  水
                                      法  官  楊  貴  雄
                                      法  官  趙  功  恆
右正本證明與原本無異。
如不服本判決應於收受送達後十日內向本院提出上訴書狀，其未敘述上訴之理由者並
得於提起上訴後十日內向本院補提理由書（均須按他造當事人之人數附繕本）。
                                      書記官  孫  佩  琳
中      華      民      國    九十      年    十二      月     四       日


司法院資訊處製作；財團法人民間司法改革基金會備份。
